臺灣高雄地方法院民事裁定
108年度消債清字第221號
聲  請  人  應鳳美  
0000000000000000

0000000000000000

代  理  人  趙禹任律師
上列當事人因消費者債務清理事件聲請清算，本院裁定如下：
    主  文
聲請人應鳳美自中華民國一百零九年三月三日下午四時起開始清
算程序。
命司法事務官進行本件清算程序。
    理  由
一、聲請意旨略以：伊無力清償債務，曾向本院聲請調解但不成
    立，爰聲請准予清算等語。
二、按債務人不能清償債務或有不能清償之虞者，得依本條例所
    定更生或清算程序，清理其債務；債務人對於金融機構負債
    務者，在聲請更生或清算前，應向最大債權金融機構請求協
    商債務清償方案，或向其住、居所地之法院或鄉、鎮、市、
    區調解委員會聲請債務清理之調解；自債務人提出協商請求
    之翌日起逾30日不開始協商，或自開始協商之翌日起逾90日
    協商不成立，債務人得逕向法院聲請更生或清算；債務人於
    法院裁定開始更生程序或許可和解或宣告破產前，得向法院
    聲請清算；法院開始清算程序之裁定，應載明其年、月、日
    、時，並即時發生效力；法院開始更生或清算程序後，得命
    司法事務官進行更生或清算程序，必要時得選任律師、會計
    師或其他適當之自然人或法人1人為監督人或管理人，消費
    者債務清理條例（下稱消債條例）第3條、第151條第1項、
    第153條、第80條前段、第83條第1項、第16條第1項分別定
    有明文。
三、經查：
㈠、聲請人前於民國108年9月17日提出債權人清冊，向本院聲請
    調解債務清償方案，經本院108年度司消債調字第474號受理
    ，於108年10月7日調解不成立，聲請人於同日以言詞聲請清
    算等情，業經本院依職權調閱上開調解卷宗核閱無訛。　
㈡、聲請人於106年度申報所得為新臺幣（下同）277,508元，平
    均每月所得為23,126元（本件元以下均採四捨五入計算），
    107年度則無申報所得，名下無財產，有南山人壽保單解約
    金13,295元；又聲請人自陳105年7月至106年7月於俏魚味商
    行任職，每月收入約15,000元至20,000元間，嗣因遭扣薪而
    離職，106年9月至108年2月再回俏魚味商行任職，每月收入
    20,000元，108年3月11日起於澎湖海產專門店海王子餐廳擔
    任廚房助手，108年3月至10月平均每月收入約24,214元【計
    算式：（20,509＋24,805＋25,305＋24,619×5）÷8＝24,214】，
    現未領取任何補助等情，有財政部高雄國稅局106年至107年
    綜合所得稅各類所得資料清單及財產歸屬資料清單【本院10
    8年度司消債調字第474號卷（下稱調卷）第18至20頁】、財
    產及收入狀況說明書（調卷第5至7頁）、債權人清冊（本案
    卷第27至28頁）、本院執行命令（調卷第29至31頁）、戶籍
    謄本（調卷第12頁）、勞工保險被保險人投保資料表（調卷
    第24至25頁）、個人商業保險查詢結果表（本案卷第34頁）
    、財團法人金融聯合徵信中心前置協商專用債權人清冊（調
    卷第13至15頁）、信用報告（調卷第16至17頁）、社會補助
    查詢表（本案卷第15至18頁）、勞動部勞動力發展署高屏澎
    東分署函（本案卷第22頁）、勞動部勞工保險局函（本案卷
    第23頁）、健保投保紀錄（本案卷第26頁）、薪資表（調卷
    第28頁、本案卷第30頁）、員工在職證明（本案卷第29頁）
    、收入切結書（本案卷第31頁）、存簿（本案卷第33至37頁
    、第43至59頁）、南山人壽保險股份有限公司函（本案卷第
    76至77頁）等附卷可證。則在別無其他資料可認聲請人有其
    他收入之情形下，以其108年3至10月每月平均收入24,214元
    核算現在償債能力之基礎，堪認妥適。
㈢、關於聲請人個人日常必要支出部分，按債務人必要生活費用
    ，以最近一年衛生福利部或直轄市政府所公告當地區每人每
    月最低生活費一點二倍定之，消債條例第64條之2第1項定有
    明文。本院參酌衛福部社會司所公告109年度高雄市最低生
    活費為13,099元，則聲請人每月最低生活所必需除有特殊情
    形並有證據證明者外，自宜以此之1.2倍即15,719元為度，
    始得認係必要支出。又聲請人陳稱於母親所有房屋居住，客
    觀上無房屋費用支出，故於計算聲請人個人每月必要生活費
    時，即應自前開已包括聲請人居住費用在內之每月最低生活
    費用中，扣除相當於房租支出所佔比例（大約為24.36％）。
    依此計算結果，聲請人每月之必要生活費應以11,890元為準
    【計算式：15,719－（15,719×24.36%）＝11,890】，，逾此
    範圍難認必要。
㈣、關於聲請人扶養支出部分，聲請人稱單獨扶養未成年之子女
    應○宣，每月支出扶養費12,000元。經查應○宣係94年11月生
    ，現就讀國中，於106年至107年度均無申報所得，名下無財
    產，現每月領取單親子女生活補助2,384元等情，此有戶籍
    謄本（調卷第12頁）、所得資料清單及財產歸屬資料清單（
    調卷第21至23頁）、三民區公所弱勢單親家庭子女生活教育
    補助證明書（調卷第27頁）、社會補助查詢表（本案卷第19
    至21頁）、存款明細說明（本案卷第75頁）、存簿（本案卷
    第38至42頁）、學費繳費收據（本案卷第64頁）附卷可考。
    聲請人所育之子女既未成年，名下復無財產，客觀上堪認有
    受扶養之必要。又按父母對於未成年子女之扶養義務，不因
    結婚經撤銷或離婚而受影響，民法第1116條之2規定甚明。
    是聲請人固稱已離婚且由其行使負擔未成年子女應○宣之權
    利義務，雖經裁定前配偶應每月給付8,000元，惟前配偶迄
    未給付云云，並提出臺灣高雄少年及家事法院105年度家親
    聲字第279號民事裁定在卷可按（見調卷第35至36頁），然
    其前配偶對於未成年子女仍應盡其扶養義務。茲審酌聲請人
    負擔高額債務需要清理，其所負義務自有別於一般，應考量
    其經濟能力，且其並未舉證前配偶缺乏謀生能力，而應由聲
    請人負擔全部扶養義務，本院認兩人應平均分擔扶養費用。
    至於扶養費用數額部分，按受扶養者之必要生活費用，準用
    第一項規定計算基準數額，並依債務人依法應負擔扶養義務
    之比例認定之，消債條例第64條之2第2項亦有明定。準此，
    聲請人所應負擔其所育未成年子女每月之扶養費，自宜以此
    為度，始得認係必要支出，是在無其他更為詳實之資料可供
    佐證之情形下，考量聲請人子女未有居住相關支出，本院認
    即應以109年度高雄市每人每月不含房屋支出之最低生活費
    必需11,890元（詳前述），扣除每月領取之單親子女生活補
    助後，與前配偶共同負擔扶養費。故綜上，聲請人子女每月
    之扶養費即應以4,753元為度【計算式：（11,890－2,384）÷
    2＝4,753】，逾此範圍之主張，並無可採。
㈤、綜上所述，聲請人目前每月平均收入為24,214元，扣除子女
    扶養費4,753元、必要生活費11,890元後，尚餘7,571元。而
    聲請人目前負債總額為2,243,924元（調卷第47至78頁、第8
    3頁，包括：台北富邦銀行、遠東銀行、台新銀行、新誠國
    際資產管理股份有限公司、杜拜資產管理股份有限公司、滙
    誠第二資產管理股份有限公司、新加坡商艾星國際有限公司
    台灣分公司），扣除南山人壽保單解約金13,295元後，以上
    開餘額按月攤還結果，至少約須25年【計算式：（2,243,92
    4－13,295）÷7,571÷12＝25】始能清償完畢，堪認聲請人確有
    不能清償債務之情事。從而，聲請人向本院聲請清算，應予
    准許，並命司法事務官進行本件清算程序。
四、依消債條例第11條第1 項、第83條第1 項、第16條第1 項，
    裁定如主文。
中　　華　　民　　國　 109　　年　　3 　　月　　3 　　日
              　　民事庭　　法　　　官　賴寶合
以上正本係照原本作成。
本裁定不得抗告。
中　　華　　民　　國　 109　　年　　3 　　月　　3 　　日
  　                        書記官　胡美儀